臺灣高等法院高雄分院刑事判決　　　　　96年度上訴字第49號
上　訴　人　臺灣高雄地方法院檢察署檢察官
被　　　告　甲○○
上列上訴人因被告違反毒品危害防制條例案件，不服臺灣高雄地
方法院95年度訴字第3335號中華民國95年12月1日第一審判決（
起訴案號：臺灣高雄地方法院檢察署95年度毒偵字第6779號），
提起上訴及移送併辦（案號：96年度毒偵字第349 號），本院判
決如下：
    主  文
原判決撤銷。
甲○○施用第一級毒品，累犯，處有期徒刑拾月。
    事  實
一、甲○○前因肅清煙毒條例罪，經原審法院判處有期徒刑3 年
    6 月確定，於民國94年9 月5 日執行完畢；又因違反毒品危
    害防制條例案件，經原審法院以91年度毒聲字第5238號裁定
    強制戒治，強制戒治期間原審法院再以92毒聲字第586 號裁
    定停止戒治，所餘戒治期間付保護管束，於92年8 月21 日
    戒治期間屆滿而執行完畢；詎猶不知悔改，明知海洛因係毒
    品危害防制條例第2 條第2 項所列之第一級毒品，不得非法
    持有、施用，仍於上開強制戒治執行完畢釋放後5 年內，基
    於施用第一級毒品海洛因之單一犯意，(1)先於民國95年7 月
    31日夜間某時許，在其高雄市○○區○○路206 號之家中，
    以針筒注射方式施用海洛因1 次。嗣於同年8 月2 日16時45
    分許，在高雄市○○區○○街，因員警見其形跡可疑而予以
    攔檢盤查，進而在其同意下將其帶回警局採驗尿液而查知上
    情。(2)又於95年9 月2 日某時許，在不詳地點施用海洛因1
    次，嗣於同日下午4 時50分許，經警持搜索票至其上開住處
    搜索，在其同意下採尿送驗而查獲。
二、案經高雄市政府警察局楠梓分局移送臺灣高雄地方法院檢察
    署檢察官偵查起訴及移送併辦。
    理  由
一、被告甲○○並未於本院審判期日到庭，惟查上開事實，業據
    被告於警、偵訊及原審審理時供承不諱，且被告為警查獲後
    所採集之尿液，經分別送長榮大學、高雄市立凱旋醫院以酵
    素免疫分析法初步檢驗，再以氣相層析質譜儀法確認檢驗，
    均呈嗎啡陽性反應，有長榮大學95年8 月21日確認報告、凱
    旋醫院95年9 月11日尿液檢驗報告各1 份及列管毒品人口尿
    液採集送驗紀錄表2 份可資參照。而人體施用第一級毒品海
    洛因後，可於2 至4 天內自尿液驗出嗎啡之醫學經驗，亦經
    行政院衛生署管制藥品管理局91年10月3 日管檢字第110436
    號函文釋示明確，足證被告之自白與事實相符；又被告前因
    違反毒品危害防制條例案件，經原審法院以91年度毒聲字第
    5238號裁定強制戒治，強制戒治期間再以92毒聲字第58 6號
    裁定停止戒治，所餘戒治期間付保護管束，於92年8 月21日
    戒治期間屆滿而執行完畢，有臺灣高等法院被告前案紀錄表
    在卷可稽，其於5 年內再度施用毒品之事證明確，犯行堪以
    認定。
二、查海洛因係屬毒品危害防制條例第2 條第2 項第1 款所稱之
    第一級毒品，依法不得施用。核被告所為，係犯毒品危害防
    制條例第10條第1 項之施用第一級毒品罪。其持有海洛因後
    ，進而施用，其持有之低度行為應被其施用之高度行為所吸
    收，不另論罪。又被告先後2 次為警查獲後，所採集之尿液
    均有嗎啡陽性反應，而被告施用毒品之間隔甚短，顯係於密
    接之時間內多次施用毒品，主觀上已對毒品產生依賴性（成
    癮性），即各次施用毒品應非分別起意犯之，在刑罰評價上
    應依集合犯論以包括一罪。又本件被告曾因肅清煙毒條例案
    件，經原審法院判處有期徒刑3 年6 月確定，於民國94 年9
    月5 日執行完畢，有臺灣高等法院被告前案紀錄表在卷可稽
    ，其於執行完畢後5 年內故意再犯本件有期徒刑以上之罪，
    為累犯，應依刑法第47條之規定加重其刑。又檢察官雖僅就
    被告於95年7 月31日某時許，在其高雄市○○區○○路206
    號之家中，施用第一級毒品海洛因之犯行提起公訴，惟被告
    其餘如事實欄所載之施用第一級毒品犯行，與上開起訴論罪
    科刑部分有集合犯之一罪關係，為起訴效力所及，本院自得
    併予審理。
三、原審對被告予以論罪科刑，固非無見；惟查被告另於95年9
    月2 日某時許，在不詳地點施用第一級毒品海洛因1 次，此
    部分原審未及併予審判，尚有未洽；公訴人上訴意旨，指摘
    原判決不當，為有理由，應由本院將原判決予以撤銷改判；
    審酌被告曾觸犯施用毒品之犯行，雖經強制戒治程序，仍未
    能斷戒施用毒品惡習，顯見其戒治意志不堅，缺乏勒戒動機
    ，本應從重量刑以收刑罰教化之效。惟念其施用毒品係對己
    身殘害，並未造成他人具體危害，且能於犯後坦承犯行，態
    度尚稱良好等一切情狀，量處有期徒刑10月。
四、被告甲○○經合法傳喚，無正當理由不到庭，爰不待其陳述
    ，逕行判決。
據上論斷，應依刑事訴訟法第369 條第1 項前段、第364 條、第
371 條、第299 條第1 項前段，毒品危害防制條例第10條第1項
，刑法第11條前段、第47條第1 項，判決如主文。
本案經檢察官彭南雄到庭執行職務。
中　　華　　民　　國　　96　　年　　3 　　月　　13　　日
                  刑事第七庭    審判長法  官   莊飛宗
                                      法  官   邱明弘
                                      法  官   黃憲文
以上正本證明與原本無異。
如不服本判決應於收受本判決後10日內向本院提出上訴書狀，其
未敘述上訴理由者，並得於提起上訴後10日內向本院補提理由書
狀（均須按他造當事人之人數附繕本）「切勿逕送上級法院」。
中　　華　　民　　國　　96　　年　　3 　　月　　13　　日
　　　　　　　　　　　　　　　　　　　書記官   施耀程
附錄本件判決論罪科刑法條：
毒品危害防制條例第10條第1項
施用第一級毒品者，處 6 月以上 5 年以下有期徒刑。
